【裁判字號】    98,訴,550
【裁判日期】    980930
【裁判案由】    殺人未遂等
【裁判全文】
臺灣桃園地方法院刑事判決               98年度訴字第550號
公  訴  人  臺灣桃園地方法院檢察署檢察官
被      告  己○○
選任辯護人  林哲倫律師
上列被告因殺人未遂等案件，經檢察官提起公訴（98年度偵字第
8366號），本院判決如下：
    主  文
己○○以加害生命之事，恐嚇他人致生危害於安全，處有期徒刑
月；又殺人，未遂，處有期徒刑伍年貳月，扣案菜刀壹把沒收
；又對於公務員依法執行之職務公然侮辱，處有期徒刑貳月；又
以加害生命之事，恐嚇他人致生危害於安全，處有期徒刑月。
應執行有期徒刑伍年肆月，扣案菜刀壹把沒收。
    事  實
一、己○○於民國98年4月10日上午10時45分許，在桃園縣觀音
    鄉廣興村12鄰埔頂33號住處前廣場之公開場合，適本院民事
    執行處書記官丙○○由本院總務科司機甲○○駕駛公務車搭
    載到達該處，會同債權人之代理人戊○○在場執行本院97年
    度司執字第84147號返還房屋民事強制執行事件之現場勘測
    職務，因己○○與戊○○協調是否可暫緩執行之事起爭執，
    己○○心生不滿，竟基於恐嚇之犯意，向戊○○恫稱「我殺
    你都敢。」等語，以此加害生命之事恐嚇戊○○，使戊○○
    心生畏怖致生危害於其安全，丙○○聞言乃挺身制止並提醒
    己○○口出恫嚇言詞可能涉及恐嚇犯行，己○○聞言越發情
    緒激動，明知丙○○係依法執行職務之公務員，另萌殺人及
    妨害公務之犯意，轉身步入住處廚房拿取菜刀1把，快步接
    近低頭製作筆錄之正在執行職務之丙○○，手持菜刀高舉由
    上往下以刀刃朝向丙○○頭部揮砍，並對依法執行職務之公
    務員施以強暴，丙○○原本埋首製作筆錄未及察覺，聽聞旁
    觀鄰人驚呼之聲始抬頭見狀，且因己○○受其胞妹丁○○○
    出面稍阻其勢，才使己○○接連舉刀揮砍數次未果，丙○○
    方得迅速閃避刀勢並往該處廣場角落曬衣支架擺放處逃跑，
    其間己○○掙脫攔阻而追逐於丙○○身後一再舉刀揮砍，而
    丙○○逃跑途中因前晚落雨路滑不慎跌跤倒向曬衣支架，致
    受有右髖部及肘部挫傷、瘀傷等傷害，己○○見丙○○暫時
    無法迅速起身逃離現場，仍對跌倒在地之丙○○繼續舉刀揮
    砍，惟受丁○○○再度攔阻其勢，丙○○始得翻滾閃避隨即
    乘隙爬起往該處旁道路逃去方倖免於死，己○○見丙○○奔
    至道路脫離揮砍可及範圍故未追出廣場，嗣為甲○○報警而
    經警員到場處理，己○○又生侮辱公務員之犯意，在眾人可
    共見共聞之狀態，對於丙○○依法執行會同勘測之職務，公
    然以「他媽的法院與債權人勾結。」等語侮辱之，足以貶損
    丙○○執行職務之社會評價，其後己○○更另起恐嚇之犯意
    ，在現場及桃園縣政府警察局大園分局觀音分駐所所內，接
    續向丙○○恫稱「一定要找到你並殺死你。」等語，以此加
    害生命之事恐嚇丙○○，使丙○○心生畏懼致生危害於其安
    全。
二、案經丙○○訴由桃園縣政府警察局大園分局報請臺灣桃園地
    方法院檢察署檢察官偵查起訴。
    理  由
一、按被告以外之人於偵查中向檢察官所為之陳述，除顯有不可
    信之情況者外，得為證據，刑事訴訟法第159條之1第2項定
    有明文。此乃因檢察官訊問證人、鑑定人等被告以外之人時
    ，均能遵守法律規定而不致違法取供，並令具結，可信性極
    高，為兼顧理論與實務而設。故被告、辯護人如主張證人於
    偵查中所為證言有顯不可信之例外情形者，當負舉證責任，
    否則，被告以外之人向檢察官所為之陳述，無庸另為證明，
    原則上本得作為認定被告犯罪之證據。證人丙○○、甲○○
    、戊○○、乙○○於偵查中經具結後向檢察官所為之陳述，
    被告及辯護人並未指出且證明各該證人之證言有何顯不可信
    之情況，依前開規定，自不因係傳聞而無證據能力。
二、訊據被告己○○固坦承有於上述時、地，因協調執行時程而
    與戊○○發生爭執之事實，惟矢口否認有何恐嚇危害安全、
    殺人未遂、妨害公務執行、侮辱公務員等犯行，辯稱：伊之
    說話音量略較大聲，持刀僅係受到丙○○言詞挑釁，而以實
    際行為表明不可因伊手上有刀便逕誣指殺人或有恐嚇罪嫌，
    丙○○自身膽怯跌倒受傷與伊無關，更未對戊○○、丙○○
    有何恫嚇或侮辱之語，所有證人不利於伊之證述均屬不實云
    云。經查：
  (一)關於被告恐嚇戊○○致生危害於安全部分：
    被告於上述時、地，因與戊○○協調執行時程起爭執，乃向
    戊○○恫稱「我殺你都敢。」等語，以此加害生命之事恐嚇
    戊○○，使戊○○心生畏怖致生危害於安全等情，業據證人
    戊○○於檢察官偵查及本院審理中證述：當時被告對伊稱「
    我殺你都敢。」之恐嚇言詞，使伊心生畏怖等語詳盡（見偵
    卷第69至70頁，本院98年8月11日審判筆錄）；且證人即被
    告之鄰居乙○○、證人丙○○在場均耳聞被告口出前開恫嚇
    言詞等情，復據其2人分別於檢察官偵查、本院審理中結證
    無訛（見偵卷第70頁，本院98年8月11日審判筆錄）。參以
    被告亦供承：伊有與戊○○起口角，丙○○向戊○○表示可
    以對伊提出恐嚇告訴等語（見偵卷第10、57頁），而觀證人
    丁○○○於本院審理時亦稱：丙○○有說這樣算恐嚇等情（
    見本院98年8月18日審判筆錄），益見被告有以前開言詞恐
    嚇戊○○，否則丙○○豈有無端提及被告可能涉及恐嚇行為
    之必要。綜上，此部分事證明確，被告犯行堪以認定。
  (二)關於被告對於丙○○依法執行職務時持刀殺害未遂部分：
  (1)被告於上述時、地，因不滿丙○○告誡制止其恐嚇言詞，明
    知丙○○係依法執行職務之公務員，而從上址住處廚房取出
    菜刀，快步接近正在低頭製作筆錄執行職務之丙○○，手持
    菜刀高舉由上往下以刀刃朝向丙○○頭部揮砍，丙○○原本
    埋首製作筆錄未及察覺，適聞旁觀鄰人驚呼之聲始抬頭見狀
    ，且被告受到丁○○○出面稍阻其勢，使被告接連舉刀揮砍
    數次未果，丙○○方得迅速閃避刀勢，其間被告追逐丙○○
    身後一再舉刀揮砍，丙○○逃跑途中不慎跌倒，因而受有右
    髖部及肘部挫傷、瘀傷等傷害，被告見丙○○暫時無法迅速
    起身逃離現場，仍對跌倒在地之丙○○繼續舉刀揮砍，惟受
    丁○○○再度攔阻其勢，丙○○乃得翻滾閃避並乘隙爬起往
    該處旁道路逃去，若非丁○○○攔阻被告衝勁，或丙○○未
    及時閃避逃離，便會遭到被告砍中等情，亦據證人丙○○於
    檢察官偵查及本院審理中指述綦詳（見偵卷第68頁，本院98
    年8月11日審判筆錄），且丙○○逃避被告追砍途中不慎跌
    倒致受有前開傷勢等情，並有本院卷附之桃新醫院診斷證明
    書可參，另有被告當時所持之菜刀1把扣案可資佐證。再者
    ，丙○○到場表明書記官之身分，進而說明此行目的係為履
    勘現場，之後在證人丙○○低頭製作筆錄之際，被告高舉菜
    刀由上往下揮砍，丙○○原本未及察覺而後抬頭見狀，被告
    受到攔阻使丙○○得以乘隙閃躲逃跑，被告在後追逐並繼續
    持刀高舉作勢向下揮砍，丙○○逃跑途中不慎跌倒在地，被
    告仍接連揮刀，若非被告一再受到攔阻，丙○○定遭砍中等
    情，復據證人甲○○、戊○○證述在卷（見偵卷第67、69頁
    ，本院98年8月11日審判筆錄）。況證人丁○○○於本院審
    理中亦證稱：被告一直要拿刀追丙○○，丙○○就躲避，後
    來丙○○一直退，就跌倒等語（見本院98年8月18日審判筆
    錄），衡情被告若無持刀揮砍丙○○，被告豈有一直持刀追
    逐丙○○之理，顯見被告確實有持菜刀接續揮砍丙○○，幸
    經丁○○○加以攔阻，丙○○又乘隙閃躲逃跑，始未遭砍中
    之情，極為明灼。
  (2)按殺人未遂罪之成立，以有戕害他人生命之故意，著手於刺
    殺之實行而未發生死亡之結果為要件（最高法院47年台上字
    第1364號判例意旨參照）。故殺人未遂或傷害之最主要區別
    在於行為人主觀犯意之不同，行為人內心主觀犯意為何，行
    為人未必吐實或避重就輕，因此行為人於加害時，有無殺意
    或僅傷害故意之判斷，自應參酌行為人行為當時所存在之一
    切客觀情況，如行為人因何原由逞兇，行為當時之手段是否
    猝然致被害人難以防備，攻擊時之力勁是否猛烈足資使人斃
    命、攻擊所用之器具、攻擊部位、次數、用力之強弱、被害
    人受傷之部位及程度等情況予以審認。本案被告持以逞兇之
    菜刀，係刀柄長約10.5公分，刀身為長方形，長18公分、寬
    8.5公分，刀緣尖銳之刀具，業經本院當庭勘驗屬實（見本
    院98年6月3日準備程序筆錄），又頭部乃人身重要部位，倘
    遭該菜刀砍中，極易使人斃命，此乃眾所週知之事。觀諸證
    人丙○○、戊○○、甲○○陳述內容，被告係乘丙○○低頭
    製作筆錄無心防備之際，高舉菜刀由上往下朝其頭部揮砍，
    被告於他人加以攔阻，甚至丙○○逃跑途中，仍不放棄繼續
    追逐舉刀揮砍，其藉殺人逞兇以洩恨之動機甚明，尚非僅止
    於意欲表明不可因其手上有刀便逕誣指其涉殺人或有恐嚇罪
    嫌，再者被告縱遭攔阻，仍繼予舉刀追砍，可見被告衝勁之
    猛烈、殺意之堅定，苟非被告先受攔阻，加上丙○○迅速閃
    躲逃跑，豈能倖免於死。綜觀被告行兇之動機、選用之兇器
    、攻擊之部位、衝勁之猛烈各節，佐以被告受攔阻，被害人
    丙○○逃竄之際，被告仍繼予追砍，被告存有殺人之犯意，
    至為昭彰，被告辯稱其毫無殺人犯意云云，顯係事後避重就
    輕之詞，洵非可採。此部分事證亦臻明確，被告犯行堪以認
    定。
  (三)關於被告對於丙○○依法執行之職務公然侮辱部分：
    被告於上述時、地，處眾人所共見共聞之狀態，對於丙○○
    依法執行勘測之職務，公然以「他媽的法院與債權人勾結。
    」等語侮辱等情，分據證人丙○○、甲○○、戊○○證述詳
    明（見偵卷第67至第69頁，本院98年8月11日審判筆錄），
    且被告於本院準備程序中亦供陳：伊在現場有說「他媽的法
    院與債權人勾結。」等語可證（見本院98年5月15日準備程
    序筆錄）。觀諸丙○○係本院民事執行處書記官，職務內容
    包含本院民事執行現場會同勘測之職務，為依法執行職務之
    公務員，被告對於證人丙○○依法執行之職務，陳稱「他媽
    的法院與債權人勾結。」言詞，依社會通念足以貶損本院民
    事執行現場會同勘測職務之社會評價，乃輕蔑本院民事執行
    職務之語，顯屬侮辱無疑；甚且案發地點為上址公開廣場，
    係開放式空間而屬不特定或多數人所得共見共聞之公共場所
    ，被告前開言語構成對於公務員依法執行之職務公然侮辱至
    明。綜上，事證明確，此部分犯行堪以認定。
  (四)關於被告恐嚇丙○○致生危害於安全部分：
    被告於上述時、地，接續向丙○○恫稱「一定要找到你並殺
    死你。」等語，以此加害生命之事恐嚇丙○○，使丙○○心
    生畏怖致生危害於安全等情，亦據證人丙○○於檢察官偵查
    及本院審理中指述明確（見偵卷第68頁，本院98年8月11日
    審判筆錄），並經證人甲○○、戊○○證述無訛（見偵卷第
    67、69頁，本院98年8月11日審判筆錄）。此部分事證亦明
    確，被告犯行堪以認定。
三、核被告所為，係犯刑法第305條恐嚇危害安全2罪、第135條
    第1項妨害公務執行、第271條第1項及第2項殺人未遂、第
    140條第1項後段侮辱公務員等罪。被告持刀屢次朝向丙○○
    揮砍、另外接連向丙○○恫稱「一定要找到你並殺死你。」
    等語之各該行為，主觀上均係出於單一犯意，客觀上各該行
    為分別係於密切接近之時、地內接續施行，依照一般社會健
    全觀念，各該行為所含之多次舉動獨立性極為薄弱即難強行
    分開，各應視為數個舉動之接續實行而分別為包括一行為予
    以評價，均為接續犯，分別應論以一罪。被告對於丙○○依
    法執行職務時，以一持刀殺害之行為觸犯妨害公務執行、殺
    人未遂罪，為想像競合犯，依刑法第55條規定，應從一重之
    殺人未遂罪處斷。被告所犯如理由欄二(一)、(二)、(三)、(四)所示
    諸項犯行，犯意各別、行為互殊，應予分論併罰。被告既已
    著手於殺人行為之實行，未生丙○○死亡之結果，為未遂犯
    ，依刑法第25條第2項規定，按既遂犯之刑減輕其刑。爰審
    酌被告前有殺人、傷害、恐嚇之前科素行、犯罪之手段、所
    生之危害、迄今未與被害人達成和解、犯後態度及參酌被告
    犯罪之動機、智識程度及生活狀況等一切情狀，分別量處如
    主文所示之刑，並定其應執行刑。扣案菜刀1把，為被告所
    有，業據被告供明在卷（見本院98年9月8日審判筆錄第18頁
    ），並係供本案殺人未遂犯罪所用之物，併依刑法第38條第
    1項第2款規定宣告沒收。
據上論斷，應依刑事訴訟法第299條第1項前段，刑法第135條第1
項、第140條第1項後段、第271條第1項、第2項、第305條、第55
條、第25條第2項、第51條第5款、第38條第1項第2款，刑法施行
法第1條之1第1項、第2項前段，判決如主文。
本案經檢察官蔡奇曉到庭執行職務。
中    華    民    國    98    年    9     月    30    日
                  刑事第一庭  審判長法  官  曾家貽
                                    法  官  鄭吉雄
                                    法  官  俞力華
以上正本證明與原本無異。
如不服本判決應於收受判決後10日內向本院提出上訴書狀，並應
敘述具體理由。其未敘述上訴理由者，應於上訴期間屆滿後20日
內向本院補提理由書( 均須按他造當事人之人數附繕本) 「切勿
逕送上級法院」。
                                    書記官  資念婷
中    華    民    國    98    年    10    月    9     日
附錄本案論罪科刑法條
中華民國刑法第135條
（妨害公務執行及職務強制罪）
對於公務員依法執行職務時，施強暴脅迫者，處3年以下有期徒
刑、拘役或300元以下罰金。
意圖使公務員執行一定之職務或妨害其依法執行一定之職務或使
公務員辭職，而施強暴脅迫者，亦同。
犯前2項之罪，因而致公務員於死者，處無期徒刑或7年以上有期
徒刑。致重傷者，處3年以上10年以下有期徒刑。
中華民國刑法第140條
（侮辱公務員、公署罪）
於公務員依法執行職務時，當場侮辱，或對於其依法執行之職務
公然侮辱者，處6月以下有期徒刑、拘役或100元以下罰金。
對於公署公然侮辱者亦同。
中華民國刑法第271條
（普通殺人罪）
殺人者，處死刑、無期徒刑或10年以上有期徒刑。
前項之未遂犯罰之。
預備犯第1項之罪者，處2年以下有期徒刑。
中華民國刑法第305條
（恐嚇危害安全罪）
以加害生命、身體、自由、名譽、財產之事，恐嚇他人致生危害
於安全者，處2年以下有期徒刑、拘役或300元以下罰金。


司法院資訊處製作；財團法人民間司法改革基金會備份。
